臺灣高雄地方法院民事判決　　　　　　　　　　　　九十三年度訴字第二三二一號
　　原　　　告　華南商業銀行股份有限公司
　　法定代理人　丁○○
　　訴訟代理人　甲○○
　　被　　　告　乙○○
　　訴訟代理人　丙○○
當事人間請求清償借款事件，本院於民國九十三年十一月十九日言詞辯論終結，判決
如下：
    主    文
被告應給付原告新台幣壹仟零肆拾肆萬伍仟零柒拾捌元，及自民國八十七年三月二十
五日起至清償日止，按年息百分之十五計算之利息，暨自民國八十七年四月二十六日
起至清償日止，按上開利率百分之二十計算之違約金。
訴訟費用由被告負擔。
本判決於原告以新台幣佰伍拾萬元供擔保後，得為假執行，但被告如以新台幣壹仟
零肆拾肆萬伍仟零柒拾捌元預供擔保後，得免假執行。
    事實與理由
壹、程序部分
    本件借款原債權人為高雄市小港區農會信用部，嗣經財政部核准由原告受讓小港
    區農會信用部，並概括承受一切權利義務，有財政部民國九十年九月十四日台財
    融(三)字第０九０三００００九八號函文乙份在卷可稽，是原告為本件借款之債權
    人，其提起本件於法尚無不符，合先敘明。
貳、實體部分
一、原告主張：訴外人曾文涼於八十一年八月七日，邀同被告乙○○及訴外人梁建洲
    為連帶保證人，向高雄市小港區農會信用部借款新台幣（下同）一千二百萬元，
    約定借款期限自八十一年八月七日起至一百零一年八月七日止，按月攤還本息，
    利息依原告基本放款利率年息百分之九加碼年息百分之一‧五機動計付，如逾期
    償付本息，即喪失期限利益，全部債務均視為到期，且逾期在六個月以內者，按
    上開利率百分之十，超過六個月者，按上開利率百分之二十加付違約金。詎曾文
    涼僅繳納本息至八十七年三月二十四日，嗣即未再繳款，依約視為全部到期（利
    率當時為年息百分之十五），經原告聲請拍賣抵押物部分獲償後，尚積欠本金一
    千零四十四萬五千零七十八元，及自八十七年三月二十五日起算之法定遲延利息
    ，暨自八十七年四月二十六日起算之違約金未清償，迭經催討，均置之不理。被
    告乙○○為連帶保證人，依法應負連帶給付之責，爰依消費借貸及連帶保證之法
    律關係，提起本訴等語。並聲明求為判決除擔保金額外，餘如主文所示。
二、被告則以：伊確實有擔任連帶保證人，但應先向主債務人求償等語，資為抗辯。
    並聲明：駁回原告之訴；訴訟費用由原告負擔；如受不利之判決，願供擔保請准
    免為假執行。
三、原告主張之事實，業據提出與其所述相符之借據、本院八十六年執字第四三一六
    號、第二三０七九號強制執行金額計算書分配表、高雄市小港區農會信用部受讓
    華南商業銀行之財政部函、支付命令及授信約定書各一紙為證，並經本院依職權
    調取上開執行卷宗核閱無訛。而被告對於原告前開主張尚未清償之本金、利息及
    違約金，及其確係本件借款之連帶保證人等情，均不爭執（本院卷第十八頁），
    自堪信原告主張之事實為真。
四、按借用人應於約定期限內，返還與借用物種類、品質、數量相同之物；遲延之債
    務，以支付金錢為標的者，債權人得請求依法定利率計算之遲延利息，但約定利
    率較高者，仍從其約定利息；當事人得約定債務人不履行債務時，應支付違約金
    ，民法第四百七十八條前段、第二百三十三條第一項、第二百五十條第一項分別
    定有明文。又數人負同一債務，明示對於債權人各負全部給付之責任者，為連帶
    債務，民法第二百七十二條第一項已有明文，而所謂連帶保證債務，係指保證人
    與主債務人負同一債務，對於債權人各負全部給付之責任者而言（最高法院四十
    五年度第一四二六號判例參照）。而連帶債務人之債權人，得對於債務人中之一
    人或數人，或其全體，同時或先後請求全部或一部之給付，且連帶債務未全部履
    行前，全體債務人仍負連帶責任，民法第二百七十三條亦有明文。查本件主債務
    人曾文涼因未依約清償本息，依其與原告間之約定，全部債務視為到期，經原告
    拍賣抵押物部分受償後，尚欠前開借款本金及利息、違約金未予清償等情，為被
    告所不爭執，至其另辯稱：應先就主債務人求償云云，惟被告已自承其確係本件
    借款之連帶保證人，詳如前述，依上述規定，債權人自得選擇對於債務人中之一
    人、數人或全體，同時或先後請求全部或一部給付，且於連帶債務未全部履行前
    ，全體債務人仍負連帶責任，被告既為本件借款之連帶保證人，依法即應負連帶
    清償責任，其上開辯解，並無可採。從而，原告依消費借貸及連帶保證之法律關
    係，請求被告連帶給付如主文所示欠款、利息及違約金，洵屬有據，應予准許。
五、兩造分別陳明願供擔保請准為假執行或免為假執行之宣告，均核無不合，爰酌定
    相當之擔保金額准許之。
六、據上論結，本件原告之訴為有理由，依民事訴訟法第七十八條、第三百九十條第
    二項、第三百九十二條第二項，判決如主文。
中　　　華　　　民　　　國　　九十三　　年　　　十一　　月　　二十六　　日
                              臺灣高雄地方法院民事第一庭
                                          審判長法　　　官　甯  馨
                                                法　　　官　劉傑民
                                                法　　　官　林韋岑
右為正本係照原本作成。
如不服本判決，應於送達後廿日內，向本院提出上訴狀並表明上訴理由，如於本判決
宣示後送達前提起上訴者，應於判決送達後十日內補提上訴理由書（須附繕本）。
中　　　華　　　民　　　國　　九十三　　年　　　十一　　月　　二十六　　日
　　  　　　                                    法院書記官　黃俊凱
